臺灣板橋地方法院刑事判決　　　　　　　　　　　　　九十三年度訴字第九二八號
　　公　訴　人　臺灣板橋地方法院檢察署檢察官
　　被　　　告　乙○○
　　指定辯護人　義務辯護人徐光佑律師
右列被告因違反毒品危害防制條例等案件，經檢察官提起公訴（九十三年度偵字第六
三四七號），本院判決如左：
    主  文
乙○○無罪。
    理  由
一、公訴意旨略以：被告乙○○明知其所持有之新台幣（下同）一千元紙券一百三十
    八張、五百元紙券一百五十五張、二百元紙卷三張，均係他人偽造之通用紙幣，
    竟仍意圖供行使之用，向真實姓名年籍不詳綽號「排骨」（即丙○○，年籍詳卷
    ）之男子收集上開偽造紙幣。復另基於販賣第二級毒品安非他命之意圖，自不詳
    時日起，持有第二級毒品安非他命。嗣經警於九十三年三月二十八日晚上十一時
    五十五分許，在臺北縣新莊市○○街與中信街口，於被告所駕駛之車牌號碼六Ａ
    —四九九六號自用小客車之駕駛座下方及手煞車旁之置物箱內，查獲偽造之一千
    元紙券一百三十六張、五百元紙券一百五十五張，並於駕駛座車門旁扣得毒品安
    非他命（淨重六三點二公克），及在被告身上查獲偽造之一千元紙券二張、二百
    元紙券三張。因認被告涉有刑法第一百九十六條第一項之意圖供行使之用而收集
    偽造貨幣罪嫌、毒品危害防制條例第五條第二項之意圖販賣而持有第二級毒品罪
    嫌。
二、按犯罪事實應依證據認定之，無證據不得認定犯罪事實。又不能證明被告犯罪者
    ，應諭知無罪之判決。刑事訴訟法第一百五十四條第二項、第三百零一條第一項
    分別定有明文。再按刑事訴訟法上所謂認定犯罪事實之證據，係指足以認定被告
    確有犯罪行為之積極證據而言，該項證據自須適合於被告犯罪事實之認定，始得
    採為斷罪資料；如未能發現相當證據，或證據不足以證明，自不能以推測或擬制
    之方法，以為裁判之基礎。且認定事實所憑之證據，其為訴訟上之證明，須達於
    通常一般之人均不致有所懷疑，而得確信其為事實之程度者，始得為有罪之認定
    ，倘其證明尚未達到此一程度而有合理之懷疑存在時，尚難為有罪認定之基礎。
    且積極證據若不足以為不利於被告事實之認定，即應為被告有利之認定，更不必
    有何有利之證據（最高法院六十九年度台上字第一五三一號、三十年度上字第八
    一六號、四十年度台上字第八六號、七十六年度台上字第四九八六號判例意旨參
    照）。
三、公訴意旨認被告乙○○涉有上開罪嫌，無非係以：(一)、被告於警詢及偵查中供承
    於上開時、地為警查獲偽造紙幣及第二級毒品安非他命。(二)、證人即本案查獲員
    警蔡坤仁、葉天養於偵查中之證詞，足證被告於上開時、地為警查獲偽造紙幣及
    第二級毒品安非他命、被告持有第二級毒品安非他命，及被告辯稱車內查扣之偽
    鈔係綽號「排骨」之人放在車上，不知是假鈔云云，顯非可採。(三)、中央印製廠
    九十三年四月十二日中印發字第○九三○○○一八七七號函一件，證明扣案之紙
    鈔確為偽造之通用貨幣。(四)、被告經警於身上查獲偽造之千元紙鈔二張、二百元
    三張，依上開中央印製廠之函示內容可知，紙鈔偽造手法粗糙，被告於收受上開
    紙券時，顯可知所收受者為偽鈔，且此部分之偽鈔係於被告身上查獲，可證明被
    告有意圖供行使之用而收集偽造貨幣。(五)、被告持有第二級毒品數量可觀，顯非
    供一己施用，被告有意圖販賣而持有第二級毒品之事實等，為其主要論據。訊據
    被告固坦承於上開時、地為警查獲時，在其所駕駛之車內扣得偽造之一千元紙券
    一百三十六張、五百元紙券一百五十五張、第二級毒品安非他命（淨重六三點二
    公克），及其身上查獲偽造之一千元紙券二張、二百元三張等情，惟堅決否認涉
    有意圖供行使之用而收集偽造貨幣及意圖販賣而持有第二級毒品罪嫌，辯稱：查
    獲之毒品是綽號「排骨」之丙○○（年籍詳卷）所有，丙○○在警察來時，將整
    包毒品丟到我車內後跑掉了，車上的偽鈔也是丙○○寄放的。因查獲當天早上，
    我從臺北縣新莊自強街駕車搭載丙○○到臺北縣板橋市，警察在車上查獲之偽鈔
    ，是他上車時寄放在我這裡，在我身上查獲之偽鈔，是他下車時另外拿錢給我加
    油的。他寄放在我車上的錢，我有偷看所以我知道是偽鈔，但他拿給我加油的錢
    我是到警察查獲時，警察說我才知道是偽鈔。當天晚上，他又打電話給我，要我
    去載他，我才會到查獲地點要去載他，順便拿偽鈔去還他，等了約十分鐘，車也
    沒熄火，他才走過來跟我講了約兩、三分鐘話，警察就過來盤查，他一緊張就把
    整包毒品丟到我車上，人就跑走了等語。
四、經查：
（一）刑法第一百九十六條第一項所謂「收集」，係指收買受贈互換等一切行為，在
      收取以前，即有行使之犯罪意思者而言（最高法院九十二年度台上字第二○一
      八號判決意旨參照）。扣案之一千元、五百元、二百元紙鈔，經送鑑定結果，
      確為偽造之新版新台幣鈔券一節，固有中央印製廠九十三年四月十二日中印發
      字第○九三○○○一八七七號函一件附於臺灣板橋方法院檢察署九十三年度偵
      字第六三四七號偵查卷內可憑。惟查：
    (1)、本案被告乙○○於警詢中供稱：「警方在我身上查獲之偽鈔是綽號『排骨』
        給我，他說要給我零用的，另外警方在我所駕駛的車內查扣的偽鈔也是『排
        骨』在九十三年三月二十八日十二時許，我先載他至該處時，他說要去找朋
        友時，他放在我車上的。我並不知道他放的是偽鈔」等語（見上開偵查卷第
        五頁），其於偵查中亦供稱：「偽鈔一千元二張、二百元三張，是一個綽號
        『排骨』之人當天給我當零用錢，我不知道是偽鈔就放口袋，沒有使用過」
        （見同上偵查卷第四十頁）、「（車上查獲之偽鈔）是一個叫『排骨』的」
        、「（身上查獲之偽鈔）是『排骨』給我的。不知（是偽鈔）」（見同上偵
        查卷第八十二頁）、「鈔票是『排骨』拿給我的，拿時不知是偽鈔，盤查時
        才知道，當天是要還偽鈔給『排骨』」（見同上偵查卷第一一一頁）等語，
        核與被告於本院審理中所辯，大致相符，其於本院審理中雖就在車上查獲之
        偽鈔部分，另供稱因綽號「排骨」之丙○○寄放後，其有偷看所以知道是偽
        鈔等語，惟其自警詢、偵查迄本院審理中，就其於收受扣案偽鈔之時，並不
        知所收受者為偽鈔一節，其辯解始終一致。
    (2)、證人即現場查獲員警葉天養於偵查中雖證稱：「在座位下駕駛座腳墊發現散
        落一地的千元大鈔」、「在手剎車置物箱發現面額五百元之偽鈔一百五十五
        張，還有混在一起之一百元真鈔一萬元」等語（見同上偵查卷第一○九頁）
        ，惟此僅足證明被告為警查獲時，在其駕駛之車上查獲偽鈔及偽鈔放置在車
        內之相關位置而已，並無從據以證明被告於查獲當時係意欲持用上開偽鈔，
        或其在收取持有以前即明知係偽鈔並有行使之意思。又查扣案之偽鈔與真鈔
        比對，故可知為偽鈔，惟此純為事後之辨別，並非收受新台幣鈔券前，人人
        均有比對鑑別之習慣，且偽鈔亦非人人一經接手觸摸即可辨別，而在被告車
        上查獲之偽鈔，有部分係與面額一百元之真鈔混合放置等情，有證人即查獲
        員警葉天養於偵查中之上開證述足佐，另在被告身上查獲之偽鈔則共僅有一
        千元紙券二張、二百元紙券三張，又非巨額，自不能執此推定被告於收受之
        時明知偽鈔而收集。
    (3)、又被告於上開時、地為警查獲時，綽號「排骨」之丙○○確自現場逃逸一節
        ，業據證人丙○○於偵查中證述屬實（見同上偵查卷第一八一頁），雖其另
        證稱：「（問：乙○○車內偽鈔是你給他的？）不是」等語（見同上偵查卷
        第一八二頁、第一八三頁），此與被告所辯上開扣案偽鈔是丙○○所交付等
        情雖不相符，惟認定犯罪事實應依證據，為刑事訴訟法所明定，故被告否認
        犯罪事實所持之辯解，縱屬不能成立，仍非有積極證據足以證明其犯罪行為
        ，不能遽為有罪之認定（最高法院三十年上字第一八三一號判例意旨參照）
        ，而本件並無積極證據證明被告有持用偽鈔或收取扣案偽鈔以前即明知為偽
        鈔並有行使之犯罪意思，有如前述，而證人丙○○上開證言縱屬真實，亦僅
        足證明被告並非自丙○○處取得扣案偽鈔而已，並無從依證人丙○○上開證
        言，即據以推論被告在收取上開偽鈔以前，即知係偽鈔並有行使之意思，而
        執之為不利被告之事證。
（二）又
    (1)、被告於上開時、地為警查獲時，除綽號「排骨」之丙○○自現場逃逸外，另
        有甲○○（所涉違反毒品危害防制條例案件，另案審理中）在場為警查獲等
        情，有臺北縣政府警察局新莊分局刑事案件報告書一件附於上開偵查卷內可
        憑。被告為警查獲後，隨即於九十三年三月二十九日下午二時十分許，在臺
        北縣政府警察局新莊分局中平派出所製作警詢筆錄（詢問人為警員鍾享貴）
        ，其警詢筆錄中警方問被告：「警方於九十三年三月二十八日二十三時三十
        分許在新莊市○○街與中和街口見你駕駛自小客車車號六Ａ─四九九六號，
        及在『該車旁』見你與兩名男子形跡可疑：：：」等語（見同上偵查卷第四
        頁背面），另同時被查獲之甲○○於九十三年三月二十九日上午三時二十五
        分許，在臺北縣政府警察局新莊分局中平派出所製作警詢筆錄時（詢問人為
        警員蔡坤仁），警方提問：「警方於當時趨前盤查時，發現『你與另名男子
        倚靠在該自小客車窗旁與車內人士交談』，你做何解釋？」等語（見同上偵
        查卷第七頁背面），證人即現場查獲員警蔡坤仁於偵查中亦證稱：「被告坐
        在駕駛座，車未熄火也未關大燈，我們觀察約十多分鐘，覺得很可疑，後來
        從停車對面的廟走過來二個人，靠近他的駕駛座的車門」、「（問：乙○○
        有無搖下車窗跟他們說話？）車窗搖下一半」（見同上偵查卷第四四頁）、
        「發現乙○○車子停很久燈都沒熄，就一直等看有沒有狀況，就『看到二個
        人靠近乙○○車子』，其中一個就喊跑」、「我去追另外一個可是沒抓到，
        聽被告說是叫『排骨』」等語（見同上偵查卷第一○八頁），顯見被告為警
        查獲前，係坐於車內，而甲○○、丙○○則係在被告駕駛座車窗旁與被告交
        談。又扣案毒品係以茶葉包外觀之袋子包裝，並於駕駛座左側門縫間隙查獲
        之事實，並經證人即查獲員警蔡坤仁於偵查中證述無訛（見同上偵查卷第四
        四頁）。是依上開現場狀況觀之，被告為警查獲前，係坐於所駕駛車輛之駕
        駛座內，駕駛座車窗已搖下，甲○○、丙○○二人則靠近駕駛座旁與被告交
        談，而毒品又在駕駛座左側門縫間隙查獲，是被告辯稱查獲毒品係丙○○於
        警察就過來盤查時丟進被告車上等語，即非全無可能。至證人即查獲員警蔡
        坤仁於偵查中、證人即查獲員警鍾享貴於本院審理中，雖均曾證稱：沒有看
        見有人丟東西進車窗內等語，惟證人蔡坤仁於偵查中證稱：「（問：有看見
        走過來那二個人手上有拿東西？）天色暗暗的，看不清楚」等語（見偵查卷
        第四四頁），證人鍾享貴於本院審理中證稱：「我是從車子後方到達現場」
        、「當時我坐在後座，衝出去時，我是在後面的人」等語（見本院九十三年
        七月二十九日審判筆錄第九頁、第十一頁），是證人蔡坤仁於甲○○、丙○○二人走近被告所駕駛之車輛時，已因天色昏暗，無法看清渠等二人手上有
        無攜帶物品，而證人鍾享貴於員警圍捕被告時，又非首先下車於最前方行動
        之人，是證人蔡坤仁、鍾享貴上開證稱未看見有人丟東西進車窗內等語，或
        因天色昏暗所致，或因行動之時間點、所在位置所致，是不足採為不利被告
        之事證。
    (2)、證人即綽號「排骨」之丙○○於偵查中雖證稱被告車內之安非他命不是其丟
        入的等語（見同上偵查卷第一八三頁），此與被告上開所辯雖不相符，惟證
        人丙○○是否為將安非他命丟入被告車內之人，涉及證人丙○○本身持有毒
        品之犯行，其證言原已非得遽以採信，況縱認其上開證言屬實，亦僅足證明
        丙○○並未將安非他命丟入被告車內，但對扣案安非他命是否為被告所持有
        之待證事實，並無從為積極之證明。且證人丙○○於偵查中另證稱：「（問
        ：本件被查獲之時，你是否在場？）是」、「（問：當時你就是跑掉的人？
        ）是」、「（問：為何跑？）我是檢舉人」、「檢舉毒品買賣和假鈔」、「
        （問：當天為何在現場？）警察說都沒有人過去，我才過去看」、「（問：
        毒品要賣給誰？）『鴨肉』要賣給『無牙』」、「（問：『鴨肉』是否就是
        甲○○？）是」、「（問：『無牙』呢？）乙○○，他坐在車內」、「（問
        ：當時交易完成了嗎？）還沒。」等語（見同上偵查卷第一八二頁、第一八
        三頁），是依證人丙○○上開證言，被告在查獲現場係向甲○○購買毒品，
        且為警查獲當時雙方交易又尚未完成，而衡情欲購買安非他命毒品之人，要
        無本身又持有數量龐大之安非他命（扣案毒品淨重達六三點二公克）前往交
        易地點之理，是此益徵查獲毒品並非被告所持有。
    (3)、末按刑事訴訟法第一百五十四條禁止推定罪狀之法則，並非僅為被告個人之
        訴訟利益而設，尤其重在發現真實以求國家刑罰權之正確行使，若無足可證
        明被告從事犯罪構成要件行為之積極證據，無論假定某一被告為犯人而命其
        自證無罪，藉以過濾及鎖定特定犯罪人，或推測被告涉及某項罪名，而依其
        自辯過程，蒐求該被告生活經歷資料，藉以判斷其究竟有無構成特定犯罪，
        俱非法之所許。而在被告所駕駛之車內查獲安非他命，社會生活經驗上，合
        理上原因非一，無從忖度其原因為何，而逕行推論為被告所持有，致違刑事
        訴訟法發覺真實之原則。
五、綜上所述，公訴人所指之起訴事實，依其所提出之證據，尚不足達於通常一般之
    人均不致有所懷疑，而得確信其為事實之程度。此外，又查無其他積極事證證明
    被告有起訴之事實，自屬不能證明被告犯罪，爰依法為無罪判決之諭知。
據上論斷，應依刑事訴訟法第三百零一條第一項，判決如主文。
本案經檢察官蘇揚旭到庭執行職務。
中　　　華　　　民　　　國　　九十三　　年　　　九　　　月　　 十五 　　日
                              臺灣板橋地方法院刑事第十三庭
                                  審判長法  官  王復生
                                        法  官  徐子涵
                                        法  官  白光華
右正本證明與原本無異
如不服本判決應於送達後十日內向本院提出上訴狀
                                        書記官  陳靜怡
中　　　華　　　民　　　國　　九十三　　年　　　九　　　月　　 十五 　　日
